【裁判字號】    92,上訴,2053
【裁判日期】    921231
【裁判案由】    搶奪等
【裁判全文】
臺灣高等法院高雄分院刑事判決                  九十二年度上訴字第二五三號
    上  訴  人
    即  被  告  子○○
右上訴人因搶奪等案件，不服臺灣高雄地方法院九十二年度訴字第一０九五號中華民
國九十二年九月五日第一審判決（起訴案號：臺灣高雄地方法院檢察署九十二年度偵
字第四五三二號），提起上訴暨移
年度偵字第二二四八七號），本院判決如左：
    主   文
原判決撤銷。
子○○共同連續意圖為自己不法之所有，而搶奪他人之動產，處有期徒刑貳年陸月。
    事   實
一、子○○與陳宗成（另案由原審法院審結）基於共同意圖為自己不法所有之概括犯
    意聯絡，連續於附表所示編號一至四之時間、地點，由陳宗成駕駛機車在高雄市
    區找尋單身婦女為目標，子○○則坐於後座徒手行搶，以附表編號一至編號四所
    示方式搶奪庚○○、壬○○、甲○○、辛○○等人如附表編號一至編號四所示之
    財物，得手後，將皮包內之現金朋分花用，所搶得之行動電話亦由二人共同持之
    變賣，並朋分變賣所得之現款，而證件、皮包則隨意丟棄。嗣於搶得附表編號四
    所示財物逃離現場時，經路人發覺子○○、陳宗成跑進高雄市○○○路五十七號
    弘光大樓躲藏，警方據報後在該大樓前拾獲陳宗成身分證，循線於弘光大樓四樓
    之二號陳宗成之母黃春蓮住處，起出子○○等二人行搶所得之ＬＶ黃色小皮夾一
    個，因而查獲上情，並循線緝得子○○。詎子○○仍基於前開概括之犯意，復與
    許名賢（經檢察官另案提起公訴）共同意圖為自己不法之所有，由許名賢騎乘其
    所竊得之ＧＦ５─００三號重型機車搭載子○○，在附表編號五所示時地，由子
    ○○乘丙○○不備之際，下手搶得丙○○所有如附表編號五所示財物，得手後逃
    逸，前往高雄市○○區○○街公園公廁內分贓時，因行跡可疑，經民眾報警當場
    在上開公園內查獲子○○、許名賢。
二、案經高雄市政府警察局鹽埕分局分別移送臺灣高雄地方法院檢察署檢察官偵查起
    訴及移送併辦。
    理  由
一、訊據上訴人即被告子○○（下稱被告）對於夥同陳宗成於附表編號一至編號四所
    示所示時地搶奪被害人庚○○、壬○○、甲○○、辛○○所有財物之事實，迭據
    其於原審法院及本院審理時坦承不諱；對於夥同許名賢在附表編號五所示時地搶
    奪被害人丙○○所有財物之事實，亦據其於本院審理時坦承不諱，核與被害人庚○○、壬○○、甲○○、辛○○、丙○○於警訊時指訴之情節相符（見九十二年
    度偵字第四五三二號卷第三十九頁至第四十頁、第四十五頁至第四十七頁、高市
    警鹽分三字第０九二０００一五一三號卷第十一頁），復有經被害人辛○○領回
    被搶ＬＶ牌黃色皮包一只，經被害人丙○○領回被搶行動電話、鑽石墜子、現金
    等之贓物認領保管收據各乙紙附卷足稽（見高市警鹽分三字第０九二０００一五
    一三號卷第二十八頁、第0000000000號卷第十一頁），被告自白顯與
    事實相符，堪可採信，其搶奪犯行堪以認定。
二、核被告所為，係犯刑法第三百二十五條第一項之搶奪罪。被告就附表編號一至編
    號四所示之犯行與陳宗成；就附表編號五所示犯行與許名賢彼此間，有犯意之聯
    絡及行為之分擔，均為共同正犯。被告先後五次搶奪犯行，時間緊接，構成要件
    相同，顯係基於概括犯意為之，為連續犯，應依刑法第五十六條規定以一罪論。
    公訴人雖未就附表編號五所示犯行提起公訴，惟暨經移送併辦，且經查丁，復與
    已起訴部分有連續犯之裁判上一罪關係，自為起訴效力所及，本院自應併予審判
    。
三、原審據以論罪科刑，固非無見；惟(一)原審未及就附表編號五所示搶奪犯行併予審
    理判決，尚有未洽；(二)如後所述，並無證據足以證丁被告有與陳宗成共同為偽造
    行動電話讓渡承諾書及竊取癸○○之機車之犯行，公訴人起訴書內亦未認被告有
    參與其事，原判決認被告亦有與陳宗成共同參與此部分犯行，尚有未洽。被告執
    此聲丁上訴，指摘原判決不當，亦屬有理由，自應由本院將原判決撤銷改判。爰
    審酌被告前此雖無犯罪前科，犯後坦承犯行，惟先後五次搶奪他人財物，對被害
    人所造成財產上損害及精神上之驚嚇，影響社會秩序，第一次被捕釋放後，復再
    犯搶奪犯行，情節非輕等一切情情狀，量處如主文第二項所示之刑。
四、被告與陳宗成共同搶得附表編號一、三所示被害人庚○○、甲○○之行動電話手
    機後，被告確有與陳宗成先後於九十二年一月二十八日及三十一日，持搶得之手
    機前往陳文樺所經營之「詳穩通訊」行，將手機賣予不知情之陳文樺（另案經檢
    察官處分不起訴）；又於搶奪附表編號四所示財物時，被告確有乘坐於陳宗成所
    竊取被害人癸○○之ＸＧＢ─０六九號機車行搶之事實，固迭據被告坦承在卷。
    惟被告自警訊、原審迄於本院審理時均否認有參與陳宗成偽造私文書及竊取機車
    之犯行，辯稱：出售手機時，伊在通訊行外面，不知陳宗成販賣手機要寫行動電
    話承諾書，亦不知陳宗成要竊取他人之機車等語。經查：(一)證人陳宗成於原審法
    院審理時證稱：「（問：何時拿庚○○的手機去賣？）搶到隔天晚上約七、八點
    左右，子○○和我一起去，讓渡承諾書上的指印是我蓋的」、「（問：何時拿壬○○手機去賣？）九十二年一月三十日晚上七、八時左右，子○○和我一起去的
    ，有二枚指印是由我蓋的」、「（問：何時拿尤英森手機去賣？）九十二年一月
    三十一日晚上九點左右，子○○和我一起去，讓渡承諾書上的指印是我蓋的」等
    語，固堪認被告有與陳宗成一同前往出售搶得之手機。惟陳宗成於本院審理時亦
    證稱：賣手機時子○○在外面等我，陳文樺沒有看到，子○○不知道我寫「王昱
    力」的名字，他只知道我賣手機等語。證人陳文樺亦證稱：被告沒有進來，都是
    陳宗成一人進來等語（見本院上訴卷第四十頁以下），是被告雖有與陳宗成一同
    前往出售搶得之手機並朋分出售所得，惟並無證據足以證丁其亦有參與偽造行動
    電話讓渡書之情事。又陳宗成於警訊之初供稱：「（問：你涉嫌搶奪案件所乘機
    車現在何處？）該車係綽號『阿呆』作案時才騎出來找我共同出去找對象，車號
    是ＯＢＫ─一七一號」、「子○○是我供稱之『阿呆』沒錯」等語，嗣又供稱：
    「（問：你於何時地如何竊取該ＸＧＢ─０六九號重機車？）是我與子○○共同
    竊盜，時間地點忘記了」等語（見高市警鹽分三字第０九二０００一五一三號卷
    第一頁、第四頁背面）；於檢察官偵查中則供稱：「（問：有無在九十二年二月
    三日晚上十點在鹽埕區○○街偷ＸＧＢ─０六九號機車？）有的，我自己一人拿
    我的鑰匙打開的，沒有與子○○去偷」等語（見九十二年度偵字第四五三二號卷
    第二十五頁背面）；於本院審理時證稱：「（問：警訊中供稱與被告共同竊盜，
    有何意見？）因為我有吸食毒品，製作筆錄時，精神不穩定；之前四、五天前，
    我有告訴被告我要竊取機車，但當天他不知道」等語（見本院上訴卷第四十四頁
    ）。其於警訊中之供述，與審判中不符，且無證據足以證丁其先前之陳述具有較
    可信之特別情況，依修正後之刑事訴訟法第一百五十九條之二之規定，即不得為
    資為被告有參與竊取機車之證據；至其於本院審理時雖證稱之前四、五天有告訴
    被告要竊取機車等語，惟並無證據足以證丁被告亦有參與行竊之意思，亦難採為
    被告不利之認定。綜上所述，並無證據足以證丁被告有參與偽造行動電話讓渡書
    及竊取被害人癸○○所有機車之證據，公訴人亦未起訴被告涉有此部分犯行，原
    審併認被告有此部分犯行，尚有未洽。
五、檢察官移送併案（九十二年度偵字第二五二０七號）意旨另以：被告意圖為自己
    不法之所有，並基於概括犯意，先於九十二年十月六日晚間九時四十五分許，在
    高雄市○○區○○路與瀨南路口，騎乘一部黑色機車趁乙○○不注意之際，搶奪
    乙○○所有皮夾一個，內有現金等物品；復於九十二年十二月六日在高雄市○○
    區○○路八十五號前，竊取戊○○所有ＸＲＣ─一０一號機車，得手後於同月七
    日晚間八時二十分許，騎乘該機車在高雄市○○區○○街五十五號前，搶奪己○○所有皮包一只，因認被告涉有搶奪及竊盜罪嫌，且此部分罪嫌與前揭論罪科刑
    部分有裁判上一罪關係，因而移請併辦等語。訊據被告否認有併案意旨所指搶奪
    犯行，辯稱：伊當時左肩鎖骨關節半脫位，在家休息，並未外出搶奪他人財物等
    語；另訊據被告固坦承有要竊取ＸＲＣ─一０一號機車之情事，惟亦辯稱：伊係
    在高雄市○○區○○路與七賢路口欲著手行竊時，即為警逮捕等語。惟按犯罪事
    實應依證據認定之，無證據不得認定其犯罪事實，刑事訴訟法第一百五十四條第
    二項定有丁文。所謂認定犯罪事實之證據，係指足以認定被告確有犯罪行為之積
    極證據而言，該項證據自須適合於被告犯罪事實之認定，始得採為斷罪資料，如
    未能發現相當證據，或證據不足以證丁，仍不能以推測或擬制之方法，為裁判基
    礎。再者，認定犯罪事實所憑之證據，雖不以直接證據為限，間接證據亦包括在
    內；然而無論係直接或間接證證，其為訴訟上之證丁，須於通常一般之人均不致
    有所懷疑，而得確信其為真實之程度者，始得據為有罪之認定，此有最高法院二
    十九年上字第三一０五號、四十年台上字第八六號、三十年上字第八一六號、七
    十六年台上字第四九八六號判例可資參照。經查：(一)被害人乙○○於警訊中陳稱
    ：現在子○○所穿之外套與當時行搶時所穿之外套相同，背面形貌也一致，所以
    我可以肯定就是他行搶沒錯等語（見高市警鹽分刑字第０九二００一五一二九號
    卷第五頁）；於本院審理時證稱：當時我走在路上，嫌犯從我後面來搶我，搶我
    後，我五秒後才回神，看到歹徒從富野路離開，我從他背面看到歹徒穿著一件白
    色外套，騎一輛豪邁機車，但是沒有看到歹徒正面，今天庭上被告所穿的外套不
    是當時所穿的外套，在警察局時，就是搶的嫌犯所穿的外套等語。足徵被害人乙○○所以指認被告係搶嫌，係以當時歹徒穿著之外套及外形與被告被查獲時所穿
    著之外套及背影相似，並非確切目睹被告即係當時搶奪之歹徒。(二)被害人己○○
    於警訊中指稱：「遭一名年約三十歲、身高一七０公分至一七五公分、穿米色外
    套，騎一部ＸＲＣ─一０一號重機車之男子，由後以右手行搶我背於左肩之皮包
    乙只，我被搶後與我同行之表妹大喊搶劫，該名歹徒曾回頭看我們，所以能清楚
    記得該名歹徒之特徵。警方查獲之ＸＲＣ─一０一號重機車及嫌犯子○○經我與
    表妹鄭依依指認就是當初行搶我之歹徒無訛」、「（問：妳與鄭依依如何確認子
    ○○係當初行搶妳的歹徒？）子○○所穿之米色外套及查扣之機車，我確認就是
    當時行搶之歹徒所穿之衣服及所騎之機車沒錯；另警方提供子○○騎乘機車、戴
    口罩、安全帽之照片供我與鄭依依指認結果，確實與當初搶我的歹徒一模一樣；
    當初歹徒係以左手騎機車，右手行搶等語（見高市警鹽分刑字第０九二００一五
    一二九號卷第六頁）；於本院審理時證稱：歹徒從我後面搶我，我妹妹喊搶劫，
    嫌犯就回頭看我，我就看到他的臉，到警察局時，警察有拿被告照片給我們指認
    ，照片上所示的人就是搶奪我財物的，我從外套、眼鏡來判斷，就是庭上之被告
    ；當時嫌犯有戴安全帽、口罩，一個人等語（見本院上訴卷第五十六頁以下）。
    當時行搶之歹徒既戴安全帽及口罩，則臉部所能看見之部分所剩無幾，且係騎機
    車在行進中搶奪，縱當時歹徒有回頭，惟既係騎乘機車快速離去，被害人是否仍
    能目睹歹徒之面目，誠屬可疑。再者，己○○雖於警訊時證稱歹徒所騎乘者係Ｘ
    ＲＣ─一０一號機車，惟其於本院審理時則證稱未記下車牌號碼，是當時歹徒是
    否確係騎乘ＸＲＣ─一０一號機車，亦非無疑。又被害人己○○係於九十二年十
    二月七日被搶，被告僅坦承於九十二年十二月十二日上午十一時五分許，前往高
    雄市○○○路六十號前欲著手竊取上開機車時，即為警查獲，核與機車失竊之戊○○所述機車失竊之時間係在同年十二月六日九時三十五分，地點在高雄市○○
    區○○里○○路八十五號不同，而竊取他人先前所竊取之機車並非不可能，是縱
    對被害人己○○搶奪之歹徒係ＸＲＣ─一０一號機車，亦不能證丁係被告，從而
    被害人己○○之指述，難謂已達於通常一般人均不致有懷疑之程度，依前揭最高
    法院之判例意旨所示，自難採為認定被告確係搶奪己○○財物之適當證據，至被
    告坦承竊取機車未遂部分亦與前揭論罪科刑部分無裁判上一罪關係，本院亦無從
    併辦。綜上所述，移送併辦部分應予退回，由檢察官另為適法之處分。
據上論結，應依刑事訴訟法第三百六十九條第一項前段、第三百六十四條、第二百九
十九條第一項前段，刑法第二十八條、第三百二十五條第一項、第五十六條，判決如
主文。
本案經檢察官邱榮藏到庭執行職務。
中    華    民    國     九十二     年      十二      月      三十一    日
                              臺灣高等法院高雄分院刑事第四庭
                                  審判長法官  蕭權閔
                                        法官  陳啟造
                                        法官  李嘉興
右正本證丁與原本無異。
如不服本判決應於收受本判決後十日內向本院提出上訴書狀，其未述上訴理由者，
並得於提起上訴後十日內向本院補提理由書狀（均須按他造當事人之人數附繕本)「
切勿逕送上級法院」。
                                      書記官  劉博文
中    華    民    國     九十三     年       一       月        五      日
附表：
┌──┬─────┬───┬───┬────────────┬──────
│編號│時間      │地點  │被害人│行搶方式                │行搶所得財物
├──┼─────┼───┼───┼────────────┼──────
│一  │九十二年一│高雄市│庚○○│陳宗成駕駛機車，子○○坐│皮包一個（內
│    │月二十八日│前金區│      │於機車後座，適被害人騎乘│證、駕駛執照
│    │晚上十一時│光復一│      │之機車轉彎，車速較慢時，│、現金三千七
│    │許        │街七二│      │子○○即乘被害人不備，搶│ＮＯＫＩＡ六
│    │          │號前  │      │奪被害人置於其所騎機車之│型行動電話一
│    │          │      │      │腳踏板上之皮包一個      │
├──┼─────┼───┼───┼────────────┼──────
│二  │九十二年一│高雄市│壬○○│陳宗成駕駛機車，子○○坐│皮包一個（內
│    │月二十九日│前金區│      │於機車後座並乘被害人不備│證一張、國際
│    │晚上九時許│旺盛街│      │之際，下手搶奪被害人側背│七五型行動電
│    │          │十號公│      │於左肩上之皮包一個      │）
│    │          │園附近│      │                        │
├──┼─────┼───┼───┼────────────┼──────
│三  │九十二年一│高雄市│甲○○│陳宗成駕駛機車，子○○坐│皮包一個（內
│    │月三十一日│前金區│      │於機車後座並乘行走路上之│一串、ＮＯＫ
│    │晚上八時三│新田路│      │被害人不備之際，自被害人│五００型行動
│    │十分許    │二五四│      │後方搶奪被害人抱於胸前的│支、化妝品）
│    │          │巷口處│      │皮包一個                │
├──┼─────┼───┼───┼────────────┼──────
│四  │九十二年二│高雄市│辛○○│陳宗成駕駛竊取而來之車號│皮包一個（內
│    │月五日下午│鹽埕區│      │ＸＧＢ０六九號機車，搭載│證、健保卡、
│    │二時十五分│建國四│      │子○○，乘行走路上之被害│師證各一張、
│    │許        │路二０│      │人不備時，由子○○自被害│本、提款卡三
│    │          │八號  │      │人後方，下手搶奪被害人手│用卡三張、結
│    │          │      │      │中之皮包一個            │二枚、金手鍊
│    │          │      │      │                        │木製印章二枚
│    │          │      │      │                        │包一只、現金
│    │          │      │      │                        │萬元）
├──┼─────┼───┼───┼────────────┼──────
│    │九十二年十│高雄市│      │由許名賢騎乘其所竊得之Ｇ│內有行動電話
│    │月四日十二│前金區│      │Ｆ５─００三號重型機車搭│中國商銀信用
│五  │時四十分許│中華路│      │載子○○，乘被害人丙○○│局提款卡、汽
│    │          │與五福│丙○○│不備之際，自後下手搶奪手│執照各一張、
│    │          │路口  │      │中之手提包一個。        │墜子二個、白
│    │          │      │      │                        │金項鍊各二條
│    │          │      │      │                        │澳洲玉、佛手
│    │          │      │      │                        │個、養珠項鍊
│    │          │      │      │                        │Ｋ金鑲鑽戒指
│    │          │      │      │                        │養珠耳環二對
│    │          │      │      │                        │一附、現金二
└──┴─────┴───┴───┴────────────┴──────
                                                                        Ｑ


司法院資訊處製作；財團法人民間司法改革基金會備份。
